臺灣基隆地方法院基隆簡易庭民事判決
110年度基簡字第104號
原      告  周謝枝雲


訴訟代理人  周新英  

            黃丁風律師
複代理人    黃雅羚律師
被      告  李隆堂  

訴訟代理人  詹玫茹  

上列當事人間回復原狀等事件，本院於民國111年6月22日言詞辯
論終結，判決如下：
　　主　文
被告應依附表所示之修復方式將門牌號碼基隆市○○區○○街○○○巷○
○號五樓屋頂平台修復至不漏水。
被告應給付原告新臺幣貳萬捌仟柒佰陸拾壹元，及自民國一一○
年二月二十一日起至清償日止，按週年利率百分之五計算之利息
。
原告其餘之訴駁回。
訴訟費用由被告負擔。
本判決第一項、第二項得假執行，但被告如分別以新臺幣貳拾捌
萬柒仟柒佰柒拾貳元、貳萬捌仟柒佰陸拾壹元預供擔保，各得免
為假執行。
　　事實及理由
一、按訴狀送達後，原告不得將原訴變更或追加他訴；但請求之
    基礎事實同一、擴張或減縮應受判決事項之聲明，或不甚礙
    被告之防禦及訴訟之終結者，不在此限，民事訴訟法第255
    條第1項第2款、第3款、第7款定有明文。次按不變更訴訟標
    的，而補充或更正事實上或法律上之陳述者，非為訴之變更
    或追加，同法第256條亦已明定。原告起訴時原聲明：⑴被告
    應修復漏水並重新粉刷因漏水所造成油漆剝落；⑵訴訟費用
    由被告負擔。嗣於民國110年2月17日提出「民事追加起訴暨
    理由狀」具狀追加起訴並變更聲明：⑴被告應將門牌號碼基
    隆市○○區○○街000巷00號5樓房屋（下稱系爭房屋）屋頂樓板
    平台遮陽板等工作物拆除、其餘盆栽等物移除，並將屋頂平
    台返還原告及其他共有人全體；⑵被告應將系爭房屋屋頂樓
    板漏水區域加以修繕至不漏水至系爭房屋；⑶被告應給付原
    告新臺幣（下同）350,000元，及自民事追加起訴暨理由狀
    送達翌日起至清償日止按週年利率5%計算之利息；⑷訴訟費
    用由被告負擔；⑸第3項請求請依職權宣告假執行。原告再於
    110年4月12日提出民事準備暨聲請㈠狀，將聲明變更為：⑴被
    告應將系爭房屋屋頂樓板修復至不漏水狀態，修復方法為依
    「瑞勝國際企業有限公司」報價單所記載關於屋頂防水施工
    方法之項次1至4之修復項目、方法及費用為修繕；⑵被告應
    給付原告65,000元及自前揭「民事追加起訴暨理由狀」送達
    翌日起至清償日止，按週年利率5%計算之利息；⑶訴訟費用
    由被告負擔；⑷第2項請求，請依職權宣告假執行。嗣本件經
    社團法人基隆市建築師公會鑑定後，原告復於111年5月3日
    提出「民事準備㈡狀」變更聲明為：⑴被告應將系爭房屋屋頂
    平台依基隆市建築師公會111年4月6日基建師會鑑字第00000
    000號鑑定報告書：九、㈡之鑑定結果及附件八之屋頂防水修
    復概算表之修復方法修繕至不漏水；⑵被告應給付原告28,76
    4元及自前揭「民事追加起訴暨理由狀」送達翌日起至清償
    日止，按週年利率5%計算之利息；⑶訴訟費用由被告負擔。
    核其歷次變更，均係本於主張被告所使用系爭房屋屋頂平台
    漏水導致其系爭房屋受損之同一基礎事實，就修繕方法為更
    加具體之指明，及縮減、擴張其訴之聲明，且不甚礙被告之
    防禦及訴訟之終結，揆諸首揭規定，應予准許。
二、原告起訴主張：系爭房屋所坐落基隆市○○區○○段000地號土
    地前經高堃建設股份有限公司興建彩虹360華廈，係公寓大
    廈管理條例施行前已建造完成之建物，購屋時業經前開建設
    公司於買賣契約書中特約系爭房屋屋頂平台係供被告該戶管
    理使用，該分管契約對於住戶應有效力，從而被告對於系爭
    房屋屋頂平台自有修繕、管理、維護之責。惟系爭房屋屋頂
    平台防水層因老化而造成漏水現象，並致系爭房屋漏水而受
    有損害，從而被告自就屋頂平台部分應負修繕之責，就已造
    成原告系爭房屋內損害則應負賠償之責，被告應依社團法人
    基隆市建築師公會鑑定結果分別予以維修及賠償，爰依民法
    第184條及公寓大廈管理條例第10第1項規定，請求被告應將
    系爭房屋屋頂平台依鑑定結果所示方式修復至不漏水狀態，
    並賠償系爭房屋屋內修復費用等語。並聲明如前。
三、被告則以：本件漏水原因是原告先前遣工修復不當所致，並
    非伊造成，且依鑑定結果，本件漏水並非被告造成，原告請
    求賠償、修繕顯然有違情理。再者，原告於當初購屋時即因
    漏水問題與建商和解而獲得減價之利益，焉能於數十年後再
    因漏水而轉向被告再為請求？是其請求顯不合理，爰聲明駁
    回原告之訴。
四、本院之判斷：
  ㈠原告主張系爭房屋為原告所有、基隆市○○區○○街000巷00號4
    樓房屋則為被告所有，系爭房屋屋頂平台為被告管理、使用
    等情，除經原告提出建物登記第一類、第二類謄本、現場照
    片外，並經被告不爭執，亦有被告提出之「彩虹360房屋買
    賣契約書」暨附件四同意書、附件五住戶公約在卷可按，是
    此部分事實即無可疑，已可認定。至系爭房屋確有漏水情形
    ，業經本院偕同兩造至現場履勘，兩造對此節亦未見爭執，
    復經本院囑託社團法人基隆建築師公會鑑定屬實，是此部分
    同可認定為真。
  ㈡至上開漏水原因及其修繕方法暨所需費用，業經兩造同意囑
    託社團法人基隆市建築師公會予以鑑定，經該公會以111年4
    月6日基建師會鑑字第00000000號函檢附鑑定報告書（見本
    院卷第285頁至第361頁），並就相關疑問再以該公會111年5
    月17日基建師會鑑字第11102038號函暨附件補充說明（見本
    院卷第413頁至第415頁）在卷可查，經該會建築師陳慶鐘先
    後於110年11月12日、111年1月28日前往會勘，其鑑定結論
    略以：漏水原因非外力破壞所致，為防水層全面老化失效，
    上述漏水問題非局部修補可解決，需全面打除保護層即防水
    層至結構面，修整磨平後重做防水層及保護層。屋頂平台之
    修復方法及所需費用如附件，如依此修繕，系爭房屋室內則
    僅需進行漆面修復，其費用共約28,761元等語。綜合鑑定機
    關即社團法人基隆市建築師公會上述意見，本院認該公會為
    獨立且具建築工程方面之專業鑑定能力之單位，兩造均同意
    選任該公會為本件之鑑定單位，鑑定結果中肯公正，故本院
    認應以該公會鑑定結果，做為原告主張修繕方法及所需費用
    之認定依據，適當且合理。被告固對其鑑定結果有所質疑，
    然僅空泛而論，尚無從推翻鑑定人依其專業知識、經驗所作
    成之鑑定意見。
  ㈢按因故意或過失，不法侵害他人之權利者，負損害賠償責任
    ；違反保護他人之法律，致生損害於他人者，負損害賠償責
    任；又負損害賠償責任者，除法律另有規定或契約另有訂定
    外，應回復他方損害發生前之原狀；第1項情形，債權人得
    請求支付回復原狀所必要之費用，以代回復原狀；民法第18
    4條第1項前段、第2項本文、第213條第1項、第3項分別定有
    明文。而專有部分、約定專用部分之修繕、管理、維護，由
    各該區分所有權人或約定專用部分之使用人為之，並負擔其
    費用，公寓大廈管理條例第10條第1項亦有明定。
  ㈣再按公寓大廈共用部分不得獨立使用供做專有部分。其為下
    列各款者，並不得為約定專用部分：公寓大廈本身所占之
    地面。連通數個專有部分之走廊或樓梯，及其通往室外之
    通路或門廳；社區內各巷道、防火巷弄。公寓大廈基礎、
    主要樑柱、承重牆壁、樓地板及屋頂之構造。約定專用有
    違法令使用限制之規定者。其他有固定使用方法，並屬區
    分所有權人生活利用上不可或缺之共用部分。公寓大廈管理
    條例第7條定有明文。是屋頂依上開規定，本不得約定為專
    用部分，且屋頂平台之構造設計有其原有功能，自不能任意
    加蓋建築物，而影響整棟建築物之結構安全。惟依公寓大廈
    管理條例第55條第2項規定，於公寓大廈管理條例施行前已
    取得建造執照之公寓大廈，於區分所有權人會議訂定規約前
    ，以第60條規約範本視為規約。但得不受第7條各款不得為
    約定專用部分之限制。又公寓大廈管理條例係於84年6月28
    日公布同年月30日施行，而本件彩虹360公寓係於83年4月13
    日建造完成（參本院卷第81頁系爭建物之建物登記第一類謄
    本，記載建築完成日期為83年4月13日），參諸被告提供之
    買賣契約，係在81年間即已締結（見本院卷第151頁），且
    於公寓建造伊始，系爭房屋之屋頂平台即約定由被告專用，
    亦可參諸被告提出之上開買賣契約附件四同意書、附件五住
    戶公約存卷可稽（見本院卷第163頁、165頁【第2條】、第1
    68頁【第7條】），準此，系爭公寓既係於公寓大廈管理條
    例施行前已取得建造及使用執照，關於約定專用部分，得不
    受公寓大廈管理條例第7條各款約定之限制，則其約定系爭
    房屋屋頂平台歸被告所有該戶之所有權人管理使用，即為法
    之所許。而按專有部分、約定專用部分之修繕、管理、維護
    ，由各該區分所有權人或約定專用部分之使用人為之，並負
    擔其費用，公寓大廈管理條例第10條第1項定有明文。系爭
    房屋之屋頂平台既經約定為被告管理使用，則關於其維護、
    修繕，依公寓大廈管理條例第12條第1項規定，自應由被告
    負責，並負擔其費用。
  ㈤本件並非因被告有何作為造成毀損、漏水，而命被告為此負
    賠償責任，或執此責難被告；觀諸該公寓自83年4月13日建
    造完成，迄今已逾28年，以鋼筋混凝土建物而言，防水層之
    老化在所難免，本即應修繕、補強以維護之，本件乃因該屋
    頂平台既已特別約定由被告管理、使用，並實際由被告管理
    、使用，則其修繕費用亦依法由其負責，如此而已。被告雖
    抗辯非其造成漏水等語，惟其所辯與本件修繕責任及費用歸
    屬無涉，自非可採。
  ㈥從而原告就回復原狀部分，請求被告依鑑定結果所述（即如
    附表所示）方式修繕至不漏水，即有理由，應予准許。
  ㈦至原告請求被告賠償系爭房屋之修繕費用部分，此部分依上
    揭鑑定報告所示，必要之修復費用為28,761元，並有修復概
    算表可參，足認前揭修復概算表所載即回復系爭房屋損害所
    必要，原告就28,761元部分之請求自有理由，應予准許。惟
    原告請求之金額為28,764元，就此逾越鑑定報告書修復概算
    表之3元部分即無理由，應予駁回。
  ㈧按給付無確定期限者，債務人於債權人得請求給付時，經其
    催告而未為給付，自受催告時起，負遲延責任。其經債權人
    起訴而送達訴狀，或依督促程序送達支付命令，或為其他相
    類之行為者，與催告有同一之效力。遲延之債務，以支付金
    錢為標的者，債權人得請求依法定利率計算之遲延利息，但
    約定利率較高者，仍從其約定利率；應付利息之債務，其利
    率未經約定，亦無法律可據者，週年利率為5%，民法第229
    條第2項、第233條第1項及第203條分別定有明文。經查，本
    件原告就請求被告賠償系爭房屋之修繕費用部分係侵權行為
    損害賠償之債，為給付未確定期限債務。是原告請求自民事
    追加起訴暨理由狀繕本送達翌日（即110年2月21日，見本院
    卷第127頁言詞辯論筆錄中，被告當庭自承收受之日期為110
    年2月20日）起至清償日止，按週年利率5%計算之法定遲延
    利息，合於上開規定，應予准許。
五、綜上所述，原告依公寓大廈管理條例第10條第1項規定及侵
    權行為法律關係，請求被告應依附表所示方式修繕系爭房屋
    屋頂平台至不漏水狀態，並給付原告28,764元，及自民事追
    加起訴暨理由狀繕本送達翌日即110年2月21日起至清償日止
    ，按週年利率5%計算之利息，為有理由，應予准許。
六、本件係適用簡易程序所為被告部分敗訴之判決，依民事訴訟
    法第389條第1項第3款規定，應依職權就其勝訴部分宣告假
    執行，並依職權宣告被告預供擔保後，得免為假執行。
七、本件事證已臻明確，兩造所為其餘攻擊、防禦及舉證，經本
    院審酌後，認與判決結論均無影響，爰不一一論列，附此敘
    明。
據上論結，本件原告之訴為一部有理由、一部無理由，依民事訴
訟法第436條第2項、第79條、第87條第1項、第389條第1項第3款
、第392條第2項，判決如主文。
中　　華　　民　　國　　111 　年　　6 　　月　　29　　日
                  基隆簡易庭法　官　李謀榮　　　　　
以上正本係照原本作成。
對於本件判決如有不服，應於收受送達後20日內向本院提出上訴
書狀，上訴於本院合議庭，並按他造當事人之人數附具繕本。如
委任律師提起上訴者，應一併繳納上訴審裁判費。
中　　華　　民　　國　　111 　年　　6 　　月　　29　　日
                            書記官　顏培容
附表：
項目 名稱與說明 單位 數量 單價 複價 說明 壹 工程費     因屋頂現況存在落地型雨棚結構，非單純平整之屋頂面，加上四周女兒牆下方未設防水壓簷，建議採塗佈式防水工法，且需施做至女兒牆頂面。依建議方案編列工項及概算如左。按現行工程規範均明定防水工程為責任施工，即由防水專業公司因應現況自行提出適用工法、材料，並對施工後防水成效負完全責任，故上述建議方案僅供參考。 1 原屋頂保護層及防水層打除 平方公尺 89.61 350 31,364  2 廢棄物清運（含證明） 立方公尺 8.96 850 7,616  3 防水層施工面修整打磨 平方公尺 134.39 150 20,159  4 防水層塗膜 平方公尺 134.39 1,080 145,141  5 5公分泡沫混凝土保護層 平方公尺 89.61 120 10,753  6 1:2防水水泥砂漿粉光 平方公尺 44.78 315 14,106  7 吊車 天 1.00 12,000 12,000  8 灌漿車 天 1.00 15,000 15,000   工程費小計    256,139  貳 包商利潤7%    17,930  參 包商營業稅5%    13,703   合計    287,772